臺灣澎湖地方法院民事簡易判決
110年度馬簡字第13號

原      告  財政部國有財產署南區分署

法定代理人  黃莉莉  
訴訟代理人  陳怡廷  
            連思成律師
            張義群律師
            程光儀律師
上  一人                      
複代理人    張庭維律師
被      告  文澳加油站股份有限公司


法定代理人  賴國楨  
訴訟代理人  陳玠聖  

上列當事人間拆屋還地等事件，本院於民國111年8月16日言詞辯
論終結，判決如下：
    主  文
被告應將坐落澎湖縣○○市○○段○○○地號土地上如附圖所示線段A部
分（面積八點六０平方公尺）之地上物拆除，並將該部分土地返
還予原告。
被告應給付原告新臺幣貳佰伍拾陸元，及自民國一○九年十一月
二十五日起至清償日止，按週年利率百分之五計算之利息，並應
自民國一○九年九月一日起至返還前項土地之日止，按月給付原
告新臺幣捌元。
訴訟費用由被告負擔。
本判決第一項得假執行。
本判決第二項前段得假執行。同項後段於所命各期給付到期後得
假執行。
    事實及理由
一、原告主張：坐落澎湖縣○○市○○段000地號土地（下稱系爭土
    地）係中華民國所有，由原告管理，為被告以鐵皮平房（下
    稱系爭地上物）占用，惟原告與被告間並未有租賃或其他合
    法使用關係，原告自得依民法第767條第1項之規定，請求被
    告將系爭地上物拆除，並將該部分土地返還予原告。又無權
    占有他人土地，可能獲得相當於租金之利益，為社會通常之
    觀念，原告亦得依不當得利法律關係，以系爭土地之申報地
    價5%為計算基準，請求被告加計法定遲延利息償還自107年1
    月1日起至109年8月31日之不當得利價額共新台幣（下同）2
    56元，及請求被告自109年9月1日起至返還系爭土地之日止
    ，按月償還不當得利價額8元等語，並聲明：如主文第1、2
    項所示。
二、被告則以：被告同意原告之主張，願意拆除占用部分之地上
    物，也願意給付相當於租金之損害賠償，金額均如原告所述
    等語。
三、本院之判斷：
　㈠按所有人對於無權占有或侵奪其所有物者，得請求返還之；
    對於妨害其所有權者，得請求除去之，民法第767條第1項前
    段、中段定有明文。次按當事人主張有利於己之事實者，就
    其事實有舉證之責任，民事訴訟法第277 條前段定有明文。
    而以無權占有為原因，請求返還土地者，占有人對土地所有
    權存在之事實無爭執，而僅以非無權占有為抗辯者，土地所
    有權人對其土地被無權占有之事實無舉證責任，占有人自應
    就其取得占有係有正當權源之事實證明之。　
　㈡原告主張之上開事實，業據提出系爭土地之查訊資料、產 籍
    表、查詢資料、現況照片等件為證，核與其所述相符，並經
    本院會同澎湖縣澎湖地政事務所人員至現場勘驗，有本院勘
    驗測量筆錄及澎湖縣澎湖地政事務所111年3月7日澎地所測
    字第1110100730號函暨所附之附圖在卷可稽，且為被告所 
    不爭執，應認原告之主張為真實。從而，原告依民法第767
    條第1項前段、中段之規定，請求如主文第1項所示，核屬有
    據。
　㈢再按無法律上之原因而受利益，致他人受損害者，應返還其
    利益，為民法第179條前段所明定。次按無權占有他人不動
    產，可能獲得相當於租金之利益，復為社會通常之觀念。被
    告無權占有系爭土地附圖所示線段A部分（面積8.60平方公
    尺），業如前述，則被告受有占有、使用系爭土地之利益，
    致原告受有相當於租金之損害，則原告依不當得利返還請求
    權，請求被告給付相當於租金之不當得利，自屬有據。又按
    城市地方房屋之租金，以不超過土地及其建築物申報總價年
    息10%為限；前條規定，於租用基地建築房屋準用之，土地
    法第97條第1項、第105條分別定有明文。其次，土地法第97
    條第1項所謂之土地價額，依同法施行法第25條之規定，係
    指法定地價而言。而土地法第148條規定土地所有人依土地
    法所申報之地價為法定地價，故土地法第97條第1項所謂之
    申報價額，即指該土地之申報地價而言。另基地租金之數額
    ，除以基地申報地價為基礎外，尚須斟酌基地之位置，工商
    業繁榮之程度，承租人利用基地之經濟價值及所受利益等項
    ，並與鄰地租金相比較，以為決定，並非必達申報總地價年
    息10%之最高額。
　㈣觀諸系爭土地位置、利用狀況、交通情形、繁榮程度、使用
    經濟效益等情，本院認以109年申報地價每平方公尺240元（
    見上開查詢資料，本院卷第19頁）之5%計算系爭土地之租金
    數額，方為適當。基此計算，原告得請求之每月相當租金之
    金額為8元（計算式：240（申報地價）×8.60（占用面積）×
    0.05（年息率）÷12（月數）＝8，元以下四捨五入），則原
    告請求被告償還自107年1月1日起至109年8月31日之不當得
    利價額共256元（計算式：8（每月相當租金之金額）×32（
    月數）＝256），及自109年9月1日起至返還該部分土地之日
    止，按月給付原告相當於租金之利益為8元，亦無不合。
  ㈤按給付無確定期限者，債務人於債權人得請求給付時，經其
    催告而未為給付，自受催告時起，負遲延責任；其經債權人
    起訴而送達訴狀，或依督促程序送達支付命令，或為其他相
    類之行為者，與催告有同一之效力，民法第229條第2項定有
    明文。而遲延之債務，以支付金錢為標的者，債權人得請求
    依法定利率計算之遲延利息；應付利息之債務，其利率未經
    約定，亦無法律可據者，週年利率為5%，亦為民法第233條
    第1項、第203條所明定。準此，原告對被告請求256元部分
    ，並主張自起訴狀繕本送達翌日即109年11月25日起至清償
    日止，按週年利率5%計算之利息，同為有據。
四、綜上所述，原告依民法第767條第1項前段、中段之規定，請
    求被告拆除系爭土地上如附圖所示線段A部分（面積8.60平
    方公尺）之地上物，並將該部分土地返還原告；併依民法第
    179條規定，請求被告給付256元，及自109年11月25日起至
    清償日止，按週年利率5%計算之利息，並自109年9月1日起
    至返還上開土地之日止，按月給付8元，為有理由，應予准
    許。
五、本件係就民事訴訟法第427條訴訟適用簡易程序所為被告敗
    訴之判決，應依同法第389條第1項第3款之規定，依職權宣
    告假執行。原告雖陳明願供擔保聲請宣告假執行，應僅在促
    使法院注意依職權宣告假執行而已，此部分尚無庸另為准駁
    之諭知，附此敘明。
六、訴訟費用負擔之依據：民事訴訟法第78條。
中    華    民    國    111    年    8    月    30    日
                  臺灣澎湖地方法院馬公簡易庭
                      法  官  陳順輝
以上正本係照原本作成。
如對本判決上訴，須於收受判決送達後20日內向本院提出上訴狀
（須附繕本）。如委任律師提起上訴者，應一併繳納上訴審裁判
費。
中　　華　　民　　國　　111 　年　　8 　　月　　30　　日
                      書記官  祝語萱